【裁判字號】    89,判,1132
【裁判日期】    890420
【裁判案由】    勞保
【裁判全文】
行  政  法  院  判  決                          八十九年度判字第一一三二號
    原      告  甲○○
    被      告  勞工保險局
右當事人間因勞保事件，原告不服行政院中華民國八十八年三月十日台八十八訴字第
○九一七九號再訴願決定，提起行政訴訟。本院判決如左︰
    主  文
原告之訴駁回。
    事  實
緣原告係天聲鋼鐵工業股份有限公司員工並申報參加勞工保險，因罹患尿毒症，於八
十六年五月十三日向被告申請殘廢給付。被告八十六年五月二十七日八六保給字第六
○一一四一九號書函復以其所患不在勞工保險殘廢給付標準表規定之給付範圍，且仍
須繼續接受治療，不予給付。原告向勞工保險監理委員會（下稱監理會）申請審議，
遭該會審定駁回。又訴經行政院勞工委員會台八十七勞訴字第○四○三三一號訴願決
定將原處分撤銷，由被告另為適法之處分。被告重行核定後，以八十七年三月三日八
七保給字第一○○一六九○號函復原告，同意依勞工保險條例施行細則第八十條規定
新增罹患慢性腎衰竭洗腎治療之被保險人得請領第七等級殘廢給付，發給四百四十日
計新台幣（下同）四十四萬四千四百元。原告不服，遞經申請審議及一再訴願均遭駁
回，遂提起行政訴訟，茲摘兩造訴辯意旨如次：
原告起訴意旨略謂︰勞工保險條例第五十三條第一項之殘廢給付標準表（下稱殘廢給
付標準表）第四十九項將「膀胱機能完全喪失者」列為第三等級給付八百四十日，則
器官重要性更甚之腎臟機能完全喪失之洗腎病患，至少應給付八百四十日以上始合情
理，且依社會保險給付一致性，更應比照公保給付三十個月（九百日），使介於勞保
殘廢等級表第二、第三級間為給付，應予補發差額四百六十日換算之殘廢給付金額四
十六萬四千六百元。又勞工保險條例第五十五條第六款之法律位階高於屬命令性質之
同條例施行細則第八十條，被告亦應依勞工保險條例第五十五條第六款規定，比照殘
廢給付標準表所定之身體障害狀態以審定殘廢等級，懇請將再訴願決定、訴願決定及
原處分均撤銷等語。
被告答辯意旨略謂︰依行政院勞工委員會八十六年十二月十九日台八十六勞保二字第
○五三六四○號函示略謂：被保險人罹患尿毒症洗腎患者，得否請領殘廢給付，同意
依勞工保險局八十六年十二月五日研商「被保險人罹患尿毒症洗腎患者，得否請領殘
廢給付」會議決議辦理。按該項會議決議（三）內容略為：依勞工保險條例施行細則
第八十條規定新增慢性腎衰竭洗腎治療患者比照「胸腹部臟器機能遺存顯著障害，終
身祇能從事輕便工作者」第七等級發給給付，如再併發其他器官障害時，應依綜合審
定原則評定殘廢等級，惟應扣除前因尿毒洗腎已領取之殘廢給付日數。本件原告因腎
臟衰竭，長期接受洗腎治療，申請殘廢給付，被告依照前揭函釋規定，按第七等級發
給四百四十日殘廢給付，並無不當。至原告所稱「社會保險給付一致性」亦應比照公
務人員保險發給九百日一節，按上開函示意旨係指給付與否應為一致性，非以給付金
額應為一致性。又公務人員保險與勞工保險之適用對象與法令依據有別，給付標準亦
異，因此相同殘廢項目，公務人員保險與勞工保險給付互有高低，自不得比附援引發
給給付，原告申請審議亦經監理會以同一理由依法審定駁回，足見被告之處分並無不
當，請判決駁回原告之訴等語。
    理  由
按「被保險人因普通傷害或罹患普通疾病，經治療終止後，如身體遺存障害，適合殘
廢給付標準表規定之項目，並經保險人自設或特約醫院診斷為永久殘廢者，得按其平
均月投保薪資，依同表規定之殘廢等級及給付標準，一次請領殘廢補助費，殘廢給付
標準表如附表二。被保險人領取普通傷病給付期滿，或其所患普通傷病經治療一年以
上尚未痊癒，如身體遺存障害，適合殘廢給付標準表規定之項目，並經保險人自設或
特約醫院診斷為永不能復原者，得比照前項規定辦理。」、「本條例第五十五條及勞
工保險殘廢給付標準表未規定之事項，得由中央主管機關補充規定之。」勞工保險條
例第五十三條及同條例施行細則第八十條分別定有明文。又「被保險人罹患尿毒洗腎
者，得否請領殘廢給付一案，既經醫學專家會議認為洗腎患者實際上對腎臟之治療業
已終止，並認定為殘廢，與勞工保險條例第五十三條規定請領殘廢給付須以『治療終
止』為要件相符，且為使社會保險給付一致性，邇後罹患尿毒症洗腎患者請領殘廢給
付相關問題，同意依勞工保險局八十六年十二月五日研商會議決議辦理。該項會議決
議三、依勞工保險條例施行細則第八十條規定新增慢性腎衰竭洗腎治療患者比照『胸
腹部臟器機能遺存顯著障害，終身祇能從事輕便工作者』第七等級發給給付，如再併
發其他器官障害時，應依綜合審定原則評定殘廢等級，惟應扣除前因尿毒洗腎已領取
之殘廢給付日數。」復經行政院勞工委員會八十六年十二月十九日台八十六勞保二字
第○五三六四○號函釋在案，核與相關勞保法規並未違背，得予援用。本件原告因罹
患尿毒症，申請殘廢給付，被告依前述行政院勞工委員會函釋新增罹患尿毒洗腎按第
七等級發給四百四十日殘廢給付。原告循序起訴謂勞工保險洗腎之殘廢給付在標準表
中無規定，應依勞工保險條例第五十五條第六款規定以衡量其殘廢程度，去比照同表
中其他身體障害的狀態來定殘廢等級，並應給予與公務人員保險相同之九百日給付云
云。惟查上開函釋所稱「社會保險給付一致性」係指給付與否之一致性，非謂給付金
額一致性，因勞工保險與公務人員保險係屬兩種不同保險體系，其保險財務各自獨立
，且立法依據、保險對象及保險給付等互異，給付標準自有不同（例如「膀胱機能完
全喪失者」勞保給付八百四十日，但公保核付四百五十日），尚不得援引比照發給給
付。又殘廢給付標準表除就脾臟、腎臟、膀胱切除及生殖器障害明確規定給付標準外
，其餘胸腹部臟器並未單獨列示給付項目等級，又器官未切除者除有明顯永久性機能
障害並影響勞動能力者外，均不予給付。而膀胱切除係明列之給付項目，尿毒洗腎非
明列項目，惟政府為照顧洗腎患者因機能顯有障害，以行政命令方式新增慢性腎衰竭
洗腎患者比照四十七項「胸腹部臟器機能遺存顯著障害，終身只能從事輕便工作者」
給予第七等級四四○日殘廢給付，已兼顧並保障洗腎患者之權益，自不得再援引其他
已明列項目及給付日數。另原告主張勞工保險條例第五十五條第六款規定法律位階高
於同條例施行細則第八十條，被告應依勞工保險條例第五十五條第六款規定，比照殘
廢給付標準表所定之身體障害狀態以審定殘廢等級一節，經查勞工保險條例第五十五
條第六款係規定「殘廢給付依左列規定，審核辦理之：一、．．．六、被保險人身體
遺存障害，不適合殘廢給付標準表所定之各項目時，得衡量其殘廢程度，比照同表所
定之身體障害狀態，定其殘廢等級。」而同條例施行細則第八十條係規定「本條例第
五十五條及勞工保險殘廢給付標準表未規定之事項，得由中央主管機關補充規定之。
」被告參酌八十六年十二月五日研商會議時，與會醫學專家認為洗腎患者於接受洗腎
治療後，多能再回復工作能力繼續從事輕便工作等情，而將洗腎患者比照殘廢給付標
準表第四十七項「胸腹部臟器機能遺存顯著障害，終身祗能從事輕便工作」，以第七
等級發給給付，即已衡量其殘廢程度定其殘廢等級，核與勞工保險條例第五十五條第
六款規定尚無不合，亦不生同條例施行細則第八十條與該條例第五十五條第六款相牴
觸之問題。綜上所述，原處分核無違誤，一再訴願決定遞予維持，均無不合，原告起
訴論旨難謂有理，應予駁回。
據上論結，本件原告之訴為無理由，爰依行政訴訟法第二十六條後段，判決如主文。
中    華    民    國     八十九      年      四      月      二十       日
                    行 政 法 院 第 一 庭
                                審 判 長 評  事      黃  綠  星
                                         評  事      尤  三  謀
                                         評  事      藍  獻  林
                                         評  事      黃  璽  君
                                         評  事      鄭  忠  仁
右  正  本  證  明  與  原  本  無  異
                                         法院書記官  邱  彰  德
中    華    民    國     八十九      年      四      月     二十一      日


司法院資訊處製作；財團法人民間司法改革基金會備份。
